【裁判字號】    96,訴,333
【裁判日期】    970314
【裁判案由】    侵權行為損害賠償
【裁判全文】
臺灣花蓮地方法院民事判決               96年度訴字第333號
原      告  甲○○
訴訟代理人  魏辰州律師
被      告  乙○○
上列當事人間請求侵權行為損害賠償事件，本院於民國97年2月
27日言詞辯論終結，判決如下：
    主      文
原告之訴及假執行之聲請均駁回。
訴訟費用由原告負擔。
    事實及理由
一、本件被告經合法通知無正當理由，未於言詞辯論期日到場，
    核無民事訴訟法第386條所列各款情形，爰依原告聲請，由
    其一造辯論而為判決。
二、原告主張：
  (一)被告於民國95年2月21日上午七時許，駕駛車號2285-KJ號自
    小客車由西往東行駛經花蓮市農兵橋前之產業道路路口，不
    慎撞擊原告所騎乘之RC9-530號機車，致原告送醫治療，於
    翌日在慈濟醫院進行左側股骨粗隆間骨折之開放性復位內固
    定鋼釘鋼線螺絲固定手術、左下眼瞼及下嘴唇撕裂傷及陰囊
    表面撕裂傷之修補手術，嗣雙方於95年4月20日就上開初步
    診斷治療之普通傷害，在花蓮縣新城鄉調解委員進行調解並
    經鈞院核定。詎調解成立後，原告復因前開車禍所致傷害再
    度於95年10月19日入院進行左側睪丸切除手術及右側結紮手
    術，導致原告因而喪失生育能力，另原告右下肢所受傷害於
    調解成立後經治療亦無法痊癒，其長度較左下肢短少2.5 公
    分而存有一下肢機能顯著障礙。
  (二)兩造於事故發生後雖於鄉鎮市調解委員會成立民事調解，並
    經鈞院核定，惟依最高法院39年度台上字第214號判例、76
    年度台上字第2250號、78年度台上字第1565號、94年度台上
    字第1325號判決意旨，及觀諸系爭調解卷宗，兩造於95年4
    月20日依當時慈濟醫院出具之診斷證明書，僅係就原告當時
    所受之右側股骨粗隆間骨折、陰囊表面撕裂傷等普通傷害進
    行調解，不及於日後原告所進行之左側睪丸切除手術及右側
    結紮手術導致原告喪失生育能力，及一下肢機能顯著障礙之
    傷害事實，故本件訴請被告賠償乃基於上開調解成立後所生
    之新事實，自不受民事調解之拘束，應屬適法。
  (三)原告請求損害如下：
  1.原告因被告之不法侵害行為，導致前述重傷害，已無法從事
    勞動工作，嗣後雖經手術治療，仍難以痊癒。依勞工保險條
    例第53條附表所定殘廢給付標準表，原告所受傷害屬第141
    項「一下肢遺存顯著運動障害」為第7級殘廢，依「各殘廢
    等級喪失或減少勞動能力比率表」，原告喪失69.21%之勞動
    能力。原告於本件損害發生前受雇於育霖工程行、豐續土木
    包工業及日春土木包工業從事勞動工作，年收入新台幣（下
    同）209,000元，原告為67年6月3日出生，於95年2月21日本
    件損害發生時為28歲，迄127年6月2日原告達60歲法定退休
    年齡止尚有32年，依霍夫曼計算式扣除中間利息計算後，得
    請求勞動能力減損之損害為4,059,087元。
  2.前開傷害，雖經手術治療，仍難以痊癒。原告精神上所受之
    創傷絕非常人所能體會，終其一生勢難平復，爰再請求精神
    慰撫金100萬元，以資慰藉。
  (四)爰依民法第184條第1項前段、第191條之2前段、第193條第1
    項前段及第195條第1項前段之規定請求。並聲明：被告應給
    付原告5,059,087元，及自起訴狀繕本送達翌日起至清償日
    止，按年息百分之五計算之利息；原告願供擔保請准宣告假
    執行。
三、被告並未於言詞辯論期日到場，亦未為何聲明或陳述。
四、本件原告於上開車禍事故發生後，已於95年4月20日與被告
    在花蓮縣新城鄉調解委員會就所生損害賠償事項成立調解，
    調解書中約定：「……2.聲請人（即被告）願賠償對造人（
    即原告）醫療費及慰撫金等合計38萬元（不含強制險）。3.
    前項賠償於95年5月5日前給付18萬元，餘款20萬元分4期給
    付，於95年7月5日前及96年1月5日前、96年7月5日前、96年
    12月5日前各給付5萬元，其中若有一期未付，視為全部到期
    ，應一次付清。4.除以上條件外，對造人同意不追究聲請人
    之民、刑事責任。5.兩造同意拋棄其餘請求權。」該調解書
    經本院於95年4月28日核定等情，有調解書1份可稽（本院卷
    11頁），並經本院依職權調閱該調解事件之卷宗（95年度民
    調字第19號）核閱無誤，復為原告所不爭，應堪信為真實。
五、按原告之訴之訴訟標的為確定判決之效力所及者，法院應以
    裁定駁回之，民事訴訟法第249條第1項第7款定有明文。按
    民事事件經鄉鎮市調解委員會調解成立，並經法院核定，與
    民事確定判決有同一之效力；調解經法院核定後，當事人就
    該事件不得再行起訴，鄉鎮市調解條例第27條第2、1項定有
    明文。又經鄉鎮市調解委員會調解成立者，其成立之內容具
    有和解契約之性質。而和解有使當事人所拋棄之權利消滅及
    使當事人取得和解契約所訂明權利之效力，民法第737條定
    有明文。和解契約合法成立，兩造當事人即均應受該契約之
    拘束，縱使一造因而受不利益之結果，亦不得事後翻異更就
    和解成立前之法律關係再主張。兩造就系爭車禍事故之賠償
    事項，已在花蓮縣新城鄉調解委員會調解成立，並經法院核
    定，即與民事確定判決有同一之效力，依據前述說明，原告
    就該事件不得再行起訴。原告固主張本件請求損害賠償是基
    於上開調解成立後致重傷害之新事實云云，惟原告於95年10
    月19日入院進行左側睪丸切除手術及右側結紮手術，暨其右
    下肢所受傷害無法痊癒等，仍屬系爭車禍事故所致傷害，而
    系爭車禍事故所生被告應負之損害賠償責任，兩造既於前開
    調解事件中調解成立，原告已拋棄調解成立後就該車禍事件
    衍生之損害賠償請求權，該成立之調解，並非無效或經合法
    撤銷，原告自應受該調解之拘束，縱使調解內容對原告不利
    益，亦不得事後翻異再為請求。綜上所述，本件原告請求之
    訴訟標的為確定判決效力所及，爰經行言詞辯論後，以判決
    駁回之。
六、從而，原告依侵權行為之法律關係請求被告給付5,059,087
    元，及自起訴狀繕本送達翌日起至清償日止，按年息百分之
    五計算之利息，為無理由，應併其假執行之聲請予以駁回。
七、訴訟費用負擔之依據：民事訴訟法第78條。
中    華    民    國    97    年    3     月    14    日
                      臺灣花蓮地方法院民事庭
                          法      官  楊碧惠
以上正本係照原本作成。
如不服本判決，應於送達後20日內，向本院提出上訴狀並表明上
訴理由，如於本判決宣示後送達前提起上訴者，應於判決送達20
日內補提上訴理由書(須附繕本)。
中    華    民    國    97    年    3    月    17    日
                         法院書記官  紀龍年


司法院資訊處製作；財團法人民間司法改革基金會備份。
